臺灣臺南地方法院交通事件裁定　　　　 93年度交聲字第588號
移
受 處分 人
即 異議 人　甲○○
上列受處分人因違反道路交通管理處罰條例案件，對於交通部公
路總局嘉義區監理所新營監理站於民國九十三年十月二十七日所
為之裁決處分（處分案號：新監裁違字第裁七三－ＫＡＣ○九四
九七三號）聲明異議，本院裁定如下：
    主  文
原處分撤銷。
甲○○不罰。
    理  由
一、原處分意旨略以：受處分人即異議人甲○○所有之車牌號碼
    ○二三二－ＧＬ自用小客車，於民國九十三年九月三十日二
    十二時十八分許，於行經速限六十公里之雲一五八乙線斗南
    段七‧二處時，有經人駕駛超速三十九公里，經警鳴笛指揮
    攔停，不服取締而駕車逃逸等違規事實，為雲林縣警察局斗
    南派出所警員製單逕行舉發。移送機關即交通部公路總局嘉
    義區監理所新營監理站經查證後，認異議人違規屬實，乃依
    道路交通管理處罰條例第四十條第一項、第六十條第一項及
    第六十三條第一項第一款之規定，合併裁處異議人新台幣四
    千九百元罰鍰，並記違規點數二點云云。
二、聲明異議意旨則略以：受處分人即異議人甲○○否認於九十
    三年九月三十日二十二時十八分許，其所有之車牌號碼○二
    三二－ＧＬ自用小客車，有經人駕駛，於行經速限六十公里
    之雲一五八乙線斗南段七‧二處時，超速三十九公里，經警
    鳴笛指揮攔停，不服取締而駕車逃逸之違規事實。本件違規
    車輛專供異議人之夫楊榮彥使用，惟當時楊榮彥正在坐落臺
    南縣白河鎮自宅內與朋友通電話，並未駕車外出，而當時異
    議人正駕駛車牌號碼ＴＦ－三四一八自用小客車由南榮技術
    學院進修部下課經後壁鄉返家途中，故違規當時異議人及家
    人並未駕駛車牌號碼○二三二－ＧＬ自用小客車行經雲林縣
    ，且該車亦未借予他人行駛；再者，車輛以時速九十九公里
    高速急馳而過，縱使白晝亦有可能看錯，更何況本件違規時
    間時值夜晚，且值勤員警逕行舉發又無拍照存證，異議人所
    有之違規車輛既無外出，則值勤員警不無看錯、記錯車號之
    虞，亦難保無偽造車號之可能；另異議人及夫楊榮彥平日上
    下班通勤亦僅限於白河鎮附近地區，家族親友均集中在南部
    地區，縱有外出遠赴他地，亦多取道高速公路、快速公路或
    其他重要省道，而非取道前揭違規地點之「雲一五八乙線斗
    南段道路」；末異議人及夫楊榮彥平時奉公守法，倘外出遇
    警攔查，均無懼警攔停逃逸之理。則異議人所有之前開違規
    車輛，於違規時既停放於異議人坐落於臺南縣白河鎮之住宅
    車棚內，何來前揭違規事實，故異議人不服原裁處，為此聲
    明異議等語。
三、按汽車駕駛人，行車速度，超過規定之最高時速，處新臺幣
    一千二百元以上二千四百元以下罰鍰；汽車駕駛人，駕駛汽
    車有違反本條例之行為，經交通勤務警察或依法令執行交通
    稽查任務人員制止時，不聽制止或拒絕停車接受稽查而逃逸
    者，除按各該條規定處罰外，處新臺幣三千元以上六千元以
    下罰鍰，道路交通管理處罰條例第四十條第一項、第六十條
    第一項分別定有明文。汽車駕駛人有上開違規情形之一者，
    各記違規點數一點，道路交通管理處罰條例第六十三條第一
    項第一款亦設有規定。
四、經查：
(一)本件受處分人即異議人甲○○所有之車牌號碼○二三二－Ｇ
    Ｌ自用小客車，於九十三年九月三十日二十二時十八分許，
    其所有之車牌號碼○二三二－ＧＬ自用小客車，於行經速限
    六十公里之雲一五八乙線斗南段七‧二處時，有經人駕駛超
    速三十九公里，經警鳴笛指揮攔停，不服取締而駕車逃逸等
    違規事實，固有雲林縣警察局九一雲警交字第ＫＡＣ○九四
    九七三號舉發違反道路交通管理事件通知單及該局九十三年
    九月二十五日斗警交裁字第○九三○○一一三九九號函各乙
    紙附卷可參。
(二)然證人即異議人之夫亦即前開違規車輛之使用人楊榮彥於本
    院調查時具結證稱：「（問：警察舉發車牌號碼○二三二－
    ＧＬ自用小客車九十三年九月三十日晚上十點十八分時在雲
    林縣超速及不服取締之違規行為，是否屬實？）當時該車停
    在我家，我印象深刻是因為當天晚上十點八分至十點三十三
    分這段時間我朋友打電話給我，因他母親於九月二十八日過
    世，他要詢問我有關土葬的事情，此有前提通聯記錄可證。
    當天我在家，沒有開車出去」、「（問：你太太在何處？）
    他去上課，他開另部車去上課，車牌號碼是TF-3418號，庭
    呈南榮技術學院汽車通行證」、「（問：系爭車輛違規當時
    你有無借給他人使用？）沒有」、「（問：家中尚有何人？
    ）我大兒子在臺北的臺灣科技大學上課，當時是上課中，我
    小兒子白天上班，晚上在嘉義的大同技術學院上課，他騎摩
    托車上學，從來不開我的汽車」等語（詳見本院九十四年一
    月六日訊問筆錄），參以證人楊榮彥雖係異議人之夫，然其
    到庭具結作證，係以刑事責任擔保其證言之真實性，且其就
    前述有關異議人所有前揭違規汽車之使用情形、通聯紀錄及
    異議人開車往返動線亦甚詳實等證稱內容以觀，證人楊榮彥
    之上開證述情節，經核應無不可採信之處，此外，復有異議
    人庭呈之南榮技術學院汽車通行證影本、電話號碼0000
    00000於九十三年九月二十一日二十二時十八分至三十
    三分之通話明細查詢表各乙份在卷可稽。故異議人上開所辯
    ：當天該車並未經人駕駛外出等語，自屬有據，而足採信。
(三)又本件舉發警員所記下之違規車輛車牌號碼，雖係其目視所
    得之資料，然因本件案載違規時間係屬晚間，視線不佳，且
    對於高速疾駛而過之車牌號碼，要完全正確無誤之觀察並記
    憶，亦非容易，是本件違規事件之舉發有誤，或係執勤警員
    匆忙之中誤看，或係該不詳駕駛人使用偽造、變造之車牌所
    致，況本件亦無其他明顯之積極證據，以利本院調查而認當
    日之違規車輛，確係受處分人即異議人甲○○所有之上開汽
    車。而證人楊榮彥業就異議人所有上開汽車在本件案載違規
    時間前後之使用情形及未行經案載違規地點等情節證述無誤
    ，故本院尚難僅因舉發警員所記錄之車牌號碼，即貿然認定
    異議人有何原處分意旨所稱之違規行為。
四、綜上所述，本件違規事實僅憑值勤警員所記載之舉發內容，
    既不足以證明受處分人即異議人甲○○有原處分意旨所稱之
    超速及不服取締而逃逸之違規行為，故原處分機關即交通部
    公路總局嘉義區監理所新營監理站貿然對於異議人加以裁罰
    ，於法即有未合。而本件異議內容，經核亦確有理由，故應
    由本院裁定將原處分撤銷，並另為異議人不罰之諭知，以資
    適法。
五、據上論斷，應依道路交通案件處理辦法第二十條前段，裁定
    如主文。
中　　華　　民　　國　　94　　年　　4 　　月　　27　　日
　　　　　　　　　　　　交通法庭法　官　鄭燕璘
以上正本證明與原本無異。
如不服本裁定應於送達後5日內向本院提出抗告狀。
      　　　　　　　　　　　　　書記官　陳金堂
中　　華　　民　　國　　94　　年　　4　　月　 　29　　日
